【裁判字號】    88,交易,205
【裁判日期】    890504
【裁判案由】    過失傷害
【裁判全文】
臺灣士林地方法院刑事判決                        八十八年度交易字第二○五號
    公  訴  人  臺灣士林地方法院檢察署檢察官
    被      告  乙○○
右列被告因過失傷害案件，經檢察官提起公訴（八十八年度偵字第五四七二號），本
院判決如左：
    主  文
乙○○無罪。
    理  由
一公訴意旨略以：被告乙○○於民國八十七年十二月二日晚間八時三十分許，騎乘車
  牌號碼ＭＨＵ─六八三號重型機車，沿臺北縣淡水鎮○○○路往淡水方向行駛，途
  經中正東路二段一四七號前，本應注意機車行進中駕駛人應注意車前狀況，隨時採
  取必要安全措施，且應注意與前車之間保持隨時可以煞停之距離，且依當時情形，
  又無不能注意之情事，竟疏於注意與前方由甲○○所騎乘之ＸＶＥ─六三八號重型
  機車保持適當之安全距離，迨見甲○○所騎乘之機車因閃避該處路面坑洞而跌倒時
  ，因距離過近不及閃避，致其所騎乘之機車因而自後撞及甲○○而肇事，使甲○○
  受有右足內後踝骨折、右遠端腓骨骨折之傷害。
二訊據被告固不否認有於右揭時地發生車禍，惟堅決否認有何過失傷害之犯行，辯稱
  ：伊當時車速每小時三十公里，行駛於甲○○騎乘機車之左後方，迨見甲○○因路
  面坑洞而滑倒後，伊立即閃避，惟因夜間視線不良、坑洞過大，仍閃避不及而滑入
  坑洞，並沒有撞及甲○○等語。
三公訴人認被告涉有過失傷害之犯行，無非以告訴人之指訴、道路交通事故調查表、
  診斷書各一紙為其主要論據。
四按犯罪事實應依證據認定之，無證據不得推定其犯罪事實，又不能證明被告犯罪者
  ，應諭知無罪之判決，刑事訴訟法第一百五十四條、第三百零一條第一項分別定有
  明文。次按認定不利於被告之事實，須依積極證據，苟積極證據不足為不利於被告
  事實之認定時，即應為有利於被告之認定，更不必有何有利之證據（最高法院三十
  年上字第八一六號判例參照）。至於告訴人之告訴，係以使被告受刑事訴追為目的
  ，是其陳述是否與事實相符，仍應調查其他證據以資審認（最高法院五十二年度台
  上字第一三○○號判例參照）。又刑法上之過失犯，應以行為人對於構成犯罪之事
  實，按其情節應注意並能注意而不注意者，始能成立，刑法第十四條第一項亦定有
  明文。
五經查：(一)本件告訴人騎乘機車行駛於被告之前方，於右揭時地，因路面坑洞不平而
  滑倒後，被告旋因同一理由滑倒於坑洞內之事實，迭據被告供述及告訴人指訴綦詳
  ，並有道路交通事故調查表暨事故現場圖、現場照片五幀在卷可稽，觀諸上開現場
  圖及照片，該處坑洞雖不深，然其中一處寬約○．五公尺、長約一．九公尺，另一
  處寬約○．四公尺、長約一．五公尺，跨越北向外線慢車道及中間車道，坑洞內碎
  石散佈，夜間不易辨視其面積，現場復無設置警示標誌，確實影響駕駛人夜間行車
  安全。按管理機關應經常養護道路維持各項設施完整，遇有毀損或災害應迅速修復
  ，保持暢通；公有公共設施因設置或管理有欠缺，致人民生命、身體或財產受有損
  害者，國家應負賠償責任，臺灣省市區道路管理規則第十二條、國家賠償法第三條
  第一項分別定有明文；又按汽車行駛時，駕駛人應注意車前狀況，並隨時採取必要
  之安全措施，道路交通安全規則第九十四條第三項亦有明文規定。道路管理機關本
  應注意前揭規定，即時修復路面坑洞不平，以免影響行車安全，又該坑洞右側邊界
  距離路面邊線尚有機車可以通行之寬度，有前開現場圖及照片可參，告訴人及被告
  本應注意車前狀況，採取必要之安全措施，倘靠右行駛，亦有可能避免危險之發生
  ，竟均能注意而未注意，先後因該坑洞而滑倒，則造成告訴人機車滑倒之主因應係
  道路管理機關未即時修復路面坑洞而影響夜間行車安全，次因應係告訴人未注意車
  前狀況，造成被告機車滑倒之主因應係道路管理機關未即時修復路面坑洞而影響夜
  間行車安全，次因應係被告未注意車前狀況，臺灣省臺北縣區車輛行車事故鑑定委
  員會八十八年十一月四日北行字第一六一九號函附送之北鑑字第八八八二九號鑑
  定意見書亦認路面坑洞不平影響車輛安全行駛為肇事之原因，臺灣省車輛行車事故
  覆議鑑定委員會八十九年三月四日府覆議字第八八一八六三號函送之覆議意見書進
  一步認定甲○○及乙○○分別駕駛機車未注意車前狀況，為二人各自摔倒之次因。
  (二)告訴人甲○○確因當日之事故受有右足內後踝骨折、右遠端腓骨骨折之傷害，此
  有馬偕紀念醫院甲種診斷證明書一件在卷可證，並有告訴人受傷部位照片四幀可參
  。(三)二車滑倒之原因及告訴人之傷勢已明，則茲應審究者厥為告訴人之傷害與被告
  之行為間有無因果關係？查告訴人雖指稱：伊閃避坑洞不及跌倒，但因車速不快，
  只有手部輕微擦傷，迨伊起身扶起機車時，被告之機車復撞及伊右小腿及右腳踝而
  受傷云云（參見偵查卷第五頁背面、本院八十八年八月三十一日訊問筆錄），被告
  於警局初訊時亦自承：告訴人騎入坑洞跌倒後，伊亦隨入騎入坑洞跌倒，二車便撞
  在一起等語（參見偵查卷第三頁背面），惟自始堅詞否認有直接撞及告訴人之事實
  ，且辯稱：伊騎過去時，有看到一輛車倒在坑洞旁邊等語（參見本院八十八年八月
  五日訊問筆錄），則告訴人滑倒之後是否果有站立扶起機車，或是斯時已受傷倒地
  不起？告訴人之傷勢究係源於自身騎車滑倒剎那所致，或發生於被告滑倒時所致？
  即屬不能證明。況告訴人所受之傷害於右足踝部位，其高度與機車輪胎、前護板之
  高度有間，且告訴人之內側足踝受有骨折，則告訴人指稱被告自後撞及其右小腿及
  右足踝致其受傷等語，與其受傷部位即有未合。綜上所述，告訴人所受之傷害，亦
  有可能係因路面坑洞不平，己身騎乘機車未注意車前狀況而向右滑倒時，右足遭機
  車壓迫成傷，造成其一足受傷、一足未受傷之傷勢，此階段被告騎乘之機車既在告
  訴人後方，尚未駛入坑洞，對於告訴人滑倒之結果自無相當因果關係。此外，復查
  無其他積極證據，足以證明告訴人所受之傷害確因被告所致，而非告訴人滑倒當時
  所致，揆諸前揭說明，不能證明被告犯罪，依法應諭知無罪之判決，以免冤抑。
據上論斷，爰依刑事訴訟法第三百零一條第一項，判決如主文。
本案經檢察官徐文豪到庭執行職務。
中        華        民        國    八十九    年    五    月      四    日
                                臺灣士林地方法院交通法庭
                                            法  官  陳  玉  曆
右正本證明與原本無異。
如不服本判決，應於判決送達後十日內，向本院提出上訴狀。
                                            書記官  陳  鳳  嬌
中      華      民      國     八十九    年      五     月      六      日


司法院資訊處製作；財團法人民間司法改革基金會備份。
